臺灣彰化地方法院刑事判決　　　　　　　96年度訴字第1507號
公　訴　人　臺灣彰化地方法院檢察署檢察官
被　　　告　甲○○
上列被告因違反毒品危害防制條例案件，經檢察官提起公訴（96
年度毒偵字第2733號、第3397號），本院判決如下：
    主  文
甲○○施用第一級毒品，累犯，處有期徒刑捌月，扣案之注射針
筒壹支沒收；又施用第一級毒品，累犯，處有期徒刑柒月；又施
用第二級毒品，累犯，處有期徒刑肆月，扣案吸食器壹組沒收，
扣案之甲基安非他命壹包（毛重零點貳公克），沒收銷燬之；又
施用第二級毒品，累犯，處有期徒刑月，扣案之甲基安非他命
壹包（毛重零點伍公克），沒收銷燬之。應執行有期徒刑壹年
捌月，扣案之注射針筒壹支、吸食器壹組均沒收，扣案之甲基安
非他命貳包（分別為毛重零點貳公克及零點伍公克），均沒收
銷燬之。
    犯罪事實
一、甲○○前曾於民國93年間，因施用毒品案件，經本院以93年
    度訴字第1093號，判處有期徒刑1 年2 月確定；又於94年間
    ，因施用毒品案件，經本院以94年度員簡字第47號，判處有
    期徒刑3 月確定；再於94年間，因施用第一級毒品案件，經
    臺灣嘉義地方法院以94年度訴字第224 號，判處有期徒刑10
    月確定，前開2 罪定應執行有期徒刑1 年確定，且與93年間
    所犯上開施用毒品案件接續入監執行，並於95年9 月19日縮
    短刑期假釋付保護管束出監，且於96年3 月18日假釋期滿未
    經撤銷以已執行完畢論。其另於90年間，因施用毒品案件，
    經本院以90年度毒聲字第2332號裁定送觀察、勒戒後，認有
    繼續施用毒品之傾向，再經本院以90年度毒聲字第2523號裁
    定，令入戒治處所施以強制戒治，嗣因成效經評定合格，於
    檢察官聲請後，再經本院以91年度毒聲字第44號裁定停止戒
    治，所餘戒治期間付保護管束，惟於保護管束期間，因故復
    遭本院以91年度毒聲字第968 號裁定撤銷停止戒治，再度令
    入戒治處所施以強制戒治，迄91年10月14日執行完畢釋放。
    詎其仍不知悔改，於強制戒治期滿釋放後5 年內，復基於施
    用第一級毒品海洛因之各別犯意，先於96年6 月5 日下午 2
    時遭查獲前不久，在其友人乙○○位於彰化縣員林鎮○○路
    ○ 段131 巷42弄14號租屋處內，以將海洛因摻水置入其所有
    針筒內注射方式，施用第一級毒品海洛因1 次；復於96年 7
    月10日下午5 時至6 時間之某時，在彰化縣員林鎮員林公園
    內，亦以將海洛因摻水置入其所有針筒內注射方式（該針筒
    業已丟棄），施用第一級毒品海洛因1 次；其又另行基於施
    用第二級毒品甲基安非他命之犯意，先於96年6 月5 日下午
    2 時遭查獲前不久，在其友人乙○○位於彰化縣員林鎮○○
    路○ 段131 巷42弄14號租屋處內，以將甲基安非他命置於其
    所有自製之吸食器內，下方以火燒烤吸煙方式，施用第二級
    毒品甲基安非他命1 次；復於96年7 月10日傍晚6 時許，在
    彰化縣員林鎮員林公園內，以將甲基安非他命置於鋁箔紙上
    燒烤吸煙方式（該鋁箔紙亦已丟棄），施用第二級毒品甲基
    安非他命1 次。嗣於(一)96年6 月5 日下午2 時許，經警持本
    院核發之搜索票，至甲○○友人乙○○位於彰化縣員林鎮○
    ○路○ 段131 巷42弄14號租屋處進行搜索，適甲○○亦前往
    上址尋友並甫施用完第一級毒品海洛因及第二級毒品甲基安
    非他命後，為警當場查獲，並於該址桌上查扣甲○○所有，
    供其已施用部分之甲基安非他命1 包（毛重0.2 公克）、吸
    食器1 組，及其所有，但與本案無關之第三級毒品愷他命 2
    包（合計淨重0. 31 公克），及在該址房間抽屜內查扣其所
    有供其施用海洛因之注射針筒1 支，另在乙○○身上查扣其
    所有，與甲○○及本案無關之海洛因2 包（毛重分別為 0.8
    公克及1 公克），及在該址房間桌上查扣非甲○○所有，與
    本案無關之注射針筒2 支，且經警對其採尿送驗後，呈嗎啡
    及甲基安非他命陽性反應；(二)於96年7 月10日晚上10時40分
    許，在彰化縣員林鎮○○路○ 段15號遭警盤查，甲○○即於
    有偵查權限之機關發覺其有前開於95年7 月10日施用海洛因
    及甲基安非他命犯行前，主動將其所有甫施用部分之甲基安
    非他命1 包（毛重0.35公克），向員警自首前開施用海洛因
    及甲基安非他命犯行，並接受採尿，經警將其尿液送驗後，
    呈嗎啡及甲基安非他命陽性反應，且嗣後自願接受審判，而
    查知上情。
二、案經彰化縣警察局員林分局報告臺灣彰化地方法院檢察署檢
    察官偵查起訴。
    理  由
一、本案全部卷證所涵括之供述證據及非供述證據，經公訴人及
    被告甲○○均同意全部證據之證據能力，是後述所引用證據
    之證據能力均無疑義，合先敘明。
二、上揭被告甲○○施用第一級毒品海洛因及第二級毒品甲基安
    非他命之犯罪事實，業據被告甲○○於本院審理時坦承不諱
    ，且被告於96年6 月5 日及96年7 月10日為警採尿後送驗結
    果，均呈嗎啡及甲基安非他命陽性反應，此有彰化縣警察局
    員林分局96年6 月5 日委託檢驗尿液代號與真實姓名對照認
    證單、詮昕科技股份有限公司96年6 月14日濫用藥物尿液檢
    驗報告、中山醫學大學附設醫院檢驗科藥物檢測中心尿液檢
    驗複驗報告各1 紙（員警分偵字第0960011190 至 第93號警
    卷，96年度毒偵字第2733號卷第12頁、第34頁）及彰化縣警
    察局員林分局96年7 月10日委託檢驗尿液代號與真實姓名對
    照認證單、詮昕科技股份有限公司96年7 月19日濫用藥物尿
    液檢驗報告各1 紙（見96年度毒偵字第3397號卷第14頁、第
    42頁）在卷可稽；又被告於96年6 月5 日、96年7 月10日遭
    警查獲時所查扣之甲基安非他命各1 包（毛重分別為0.2 公
    克及0.35公克），經警以試劑進行初步檢驗，均係第二級毒
    品甲基安非他命，此情除被告自承外，尚有彰化縣警察局員
    林分局涉嫌毒品危害防制條例初步檢驗報告單2 紙存卷可參
    （見員警分偵字第0960011190至93號警卷，96年度毒偵字第
    3397號卷第15頁），此外，尚有於96年6 月5 日所查扣之吸
    食器1 組、注射針筒1 支扣案足資佐證，是被告前開對己不
    利之自白，核與事實相符，均堪採信。而被告前曾於90年間
    ，因施用毒品案件，經本院以90年度毒聲字第2332號裁定送
    觀察、勒戒後，認有繼續施用毒品之傾向，再經本院以90年
    度毒聲字第2523號裁定，令入戒治處所施以強制戒治，嗣因
    成效經評定合格，於檢察官聲請後，再經本院以91年度毒聲
    字第44號裁定停止戒治，所餘戒治期間付保護管束，惟於保
    護管束期間，因故復遭本院以91年度毒聲字第968 號裁定撤
    銷停止戒治，再度令入戒治處所施以強制戒治，迄91年10月
    14日執行完畢釋放等情，有臺灣高等法院被告前案紀錄表存
    卷可參，其於強制戒治執行完畢5 年內，再犯本案毒品危害
    防制條例第10條之罪，事證明確，其犯行洵堪認定，應予依
    法論科。
三、按海洛因係毒品危害防制條例所定之第一級毒品，甲基安非
    他命則係毒品危害防制條例所定之第二級毒品，均不得非法
    施用。是被告施用第一級毒品海洛因之行為，核係犯毒品危
    害防制條例第10條第1 項之施用第一級毒品罪。另被告施用
    第二級毒品甲基安非他命之行為，則係犯毒品危害防制條例
    第10條第2 項之施用第二級毒品罪。查被告為供施用第一級
    毒品海洛因而持有該級毒品海洛因，及為供施用第二級毒品
    甲基安非他命而持有該級毒品甲基安非他命之低度行為，均
    應為施用之高度行為所吸收，皆不另論罪。又被告2 次施用
    海洛因及2 次施用甲基安非他命之犯行，犯意各別、罪名不
    同，應予分論併罰之。公訴意旨雖認被告前開2 次施用海洛
    因及2 次施用甲基安非他命犯行，分別應係屬集合犯之實質
    上一罪關係，惟按我國刑法第56條有關連續犯之規定，業於
    94年2 月2 日修正公布刪除，並自95年7 月1 日起生效施行
    ，而依新法對於具有反覆實施犯罪模式之對應處置，除合於
    「接續犯」或「包括一罪」之情形外，則僅能依「數罪併罰
    」之規定個別處斷。又依最高法院86年度臺上字第3295號判
    例意旨，數行為於同時同地或密切接近之時地實施，侵害同
    一之法益，各行為之獨立性極為薄弱，依一般社會健全觀念
    ，在時間差距上，難以強行分開，在刑法評價上，以視為數
    個舉動之接續施行，合為包括之一行為予以評價，較為合理
    ，方屬接續犯之範疇，足見「接續犯」之成立，係以時、空
    密接性為前提要件，即透過對於同一法益之同種類侵害行為
    繼續不間斷之實行，業已稀釋個別行為之獨立性，致使刑法
    評價時將之視為單一、整體之犯罪行為，以符合社會一般人
    對於行為概念之認知，並與行為人之犯罪目的相互結合；至
    於學理上「包括一罪」概念中，與施用毒品之犯罪型態較有
    關聯者，應屬「集合犯」之態樣，此即依一般社會通念，特
    定犯罪行為具有反覆實施之特性，立法者於制定刑罰法律之
    初，亦已認知該種行為類型之反覆性，而有意藉由法條中客
    觀構成要件之行為要素，涵括上開具有反覆實施特性之數個
    犯罪行為，仍僅接受一次刑法之評價為已足。然施用毒品之
    犯罪類型，或為零星偶一之施用，或為長期不間斷的反覆施
    用，均有其可能性，是自難認立法者於制定刑罰法律之初始
    ，即已認知施用毒品行為必屬具反覆性之犯罪，且有意藉由
    法條中客觀構成要件之行為要素，涵括上開具有反覆實施特
    性之數個犯罪行為。況實務上最高法院歷來僅將專以觸犯該
    等法條之罪，為其日常生活之職業者之常業犯，認為其性質
    上屬多數行為之集合犯，在法律上將之擬制為一罪（即學理
    上稱之實質上一罪，最高法院92年度臺上字5115號判決、92
    年度臺上字第4959號判決、93年度臺上字第3609號判決、94
    年度臺上字第4567號判決意旨參照）。而本次刑法修正既依
    據「刑罰公平原則」之考量，刪除有關「連續犯」之規定，
    並將含有連續犯性質之「常業犯」一併全數刪除（參見刑法
    修正草案總說明），因此，多次施用毒品犯罪之行為，則應
    回歸一般刑法上行為單、複數之認定，而予論罪科刑，較稱
    妥適。另於修正刪除「連續犯」前，如係屬連續犯之裁判上
    一罪，尚得依修正刪除前刑法第56條規定「加重其刑至二分
    之一」，然若將刪除「連續犯」之法律適用一概逃至「接續
    犯」，則依舊法連續犯之施用毒品尚得加重其刑至二分之一
    ，如修法後僅改論以「接續犯」反不得依法加重其刑，此不
    僅論罪科刑失當，更明顯與本次修法之意旨及精神相違。是
    依上開被告於本院審理時之供述，其上開施用海洛因2 次及
    甲基安非他命2 次之犯行，期間已有相當之間隔，其施用海
    洛因及甲基安非他命各2 次尚難認已成癮，應係偶然為之，
    要難論以屬「接續犯」或「集合犯」之一罪關係，公訴人起
    訴書認被告前揭2 次施用海洛因及2 次施用甲基安非他命之
    犯行，均係屬集合犯之包括一罪，容有未洽（最高法院96年
    度臺上字第1195號刑事判決意旨參見），應予敘明。再被告
    前曾於93年間，因施用毒品案件，經本院以93年度訴字第10
    93號，判處有期徒刑1 年2 月確定；又於94年間，因施用毒
    品案件，經本院以94年度員簡字第47號，判處有期徒刑3 月
    確定；再於94年間，因施用第一級毒品案件，經臺灣嘉義地
    方法院以94年度訴字第224 號，判處有期徒刑10月確定，前
    開2 罪定應執行有期徒刑1 年確定，且與93年間所犯上開施
    用毒品案件接續入監執行，並於95年9 月19日縮短刑期假釋
    付保護管束出監，且於96年3 月18日假釋期滿未經撤銷以已
    執行完畢論等情，有臺灣高等法院被告前案紀錄表存卷可參
    ，被告前受有期徒刑執行完畢，於5 年以內故意再犯本件有
    期徒刑以上之4 罪，為累犯，均應依刑法第47條第1 項之規
    定各加重其刑。再被告就伊前開於96年7 月10日施用第一級
    毒品海洛因及甲基安非他命之犯行，係於經警盤查後，在有
    偵查犯罪職權之機關尚不知伊有施用海洛因、甲基安非他命
    之行為前，即主動交付甲基安非他命1 包，並向進行盤查之
    員警坦承有施用海洛因、甲基安非他命情事，有警詢筆錄可
    稽，且被告復有接受審判之情，均應依刑法第62條前段規定
    減輕其刑，且就此部分2 次犯行均先加後減之。爰審酌被告
    曾因施用毒品經送觀察、勒戒及強制戒治，而仍未知警惕又
    再犯本案之罪，足見其雖經觀察、勒戒及強制戒治之治療程
    序，仍未能徹底袪除施用毒品遠離毒害，顯未能善體國家設
    置觀察、勒戒機構，協助毒品施用者戒除毒害之良法美意，
    惟念及施用毒品本質上係戕害自身健康之行為，尚未嚴重破
    壞社會秩序或侵害他人權益，及其施用毒品之犯罪動機、目
    的、所生危害及犯罪後自首及坦承犯行等一切情狀，核情分
    別量處如主文所示之刑，並定其應執行之刑。再分別於96年
    6 月5 日及96年7 月10日所查扣之第二級毒品甲基安非他命
    各1 包（毛重分別為0.2 公克及0. 35 公克），係查獲供被
    告施用後所剩之甲基安非他命，業據被告自承在卷，均應依
    毒品危害防制條例第18條第1 項前段，宣告沒收銷燬之。又
    於96年6 月5 日所查扣之吸食器1 組，係被告所有，供其施
    用甲基安非他命所用之工具；及於96年6 月5 日在前揭查獲
    地點房間抽屜內查扣之注射針筒1 支，亦係被告所有，供其
    施用海洛因所用之工具，均據被告自承在卷，均應依刑法第
    38條第1 項第2 款規定，在被告各該次施用第一級毒品海洛
    因及施用第二級毒品甲基安非他命主文欄位下沒收。至於96
    年6 月5 日在查獲地點桌上查扣之白色藥品2 包，經送法務
    部調查局鑑定結果，均含第三級第19項毒品愷他命成分，合
    計淨重0.31公克（空包裝總重0.54公克），此有法務部調查
    局96年8 月4 日調科壹字第09623059 680號鑑定書1 紙在卷
    可稽（見96年度毒偵字第2733號卷第37頁），雖被告自承該
    藥品係伊所有，然該2 包愷他命既與被告施用海洛因及甲基
    安非他命犯行無涉，而與本案無任何關聯，本院自亦無從宣
    告沒收。另於96年6 月5 日於證人乙○○身上所查扣之海洛
    因2 包，係證人乙○○所有乙節，業據被告及證人乙○○證
    稱在卷，而當天在房間桌上查扣之另2 支注射針筒，被告亦
    否認為其所有，就此部分因與本案無關，本院亦無從宣告沒
    收，併此敘明。
四、公訴意旨另謂以：被告基於施用第一級毒品海洛因之包括一
    罪犯意，自96年5 月間某日起，至96年7 月10日下午6 時止
    （不包含上開於96年6 月5 日下午2 時查獲前不久，及96年
    7 月10日下午5 時至6 時間某時各施用第一級毒品海洛因 1
    次之部分），接連施用第一級毒品海洛因多次。因認被告此
    部分另集合犯有毒品危害防制條例第10條第1項 之施用第一
    級毒品罪嫌；及被告基於施用第二級毒品甲基安非他命之包
    括一罪犯意，自96年5 月間某日起，至96年7 月10日下午 6
    時止（不包含上開於96年6 月5 日下午2 時查獲前不久，及
    96年7 月10日傍晚6 時各施用第二級毒品甲基安非他命1 次
    之部分），接連施用第二級毒品甲基安非他命多次，因認被
    告此部分另集合犯有毒品危害防制條例第10條第2 項之施用
    第二級毒品罪嫌。按犯罪事實應依證據認定之，無證據不得
    認定犯罪事實；又不能證明被告犯罪者，應諭知無罪之判決
    ，刑事訴訟法第154 條第2 項、第301 條第1 項分別定有明
    文。次按事實之認定，應憑證據，所謂證據，須適於為被告
    犯罪事實之證明者，始得採為斷罪資料，如未能發現相當證
    據，或證據不足以證明，自不能以推測或擬制之方法以為裁
    判基礎；又認定不利於被告之事實，須依積極證據，苟積極
    證據不足為不利於被告事實之認定時，即應為有利於被告之
    認定，更不必有何有利之證據，最高法院53年臺上字第2750
    號、30年上字第816 號、40年臺上字第86號分別著有判例可
    資參照。又按被告之自白，不得作為有罪判決之唯一證據，
    仍應調查其他必要之證據，以察其是否與事實相符，刑事訴
    訟法第156 條第2 項亦定有明文。公訴人認被告此部分另集
    合犯有毒品危害防制條例第10條第1 項之施用第一級毒品、
    第二級毒品之罪嫌，無非係以被告之唯一自白為其論據。雖
    被告於偵訊及本院審理時，確實坦承曾於前揭時、地（不包
    含上開於96年6 月5 日下午2 時查獲前不久，及96年7 月10
    日下午5 時至6 時間某時各施用第一級毒品海洛因1 次之部
    分；及於96年6 月5 日下午2 時查獲前不久，及96年7 月10
    日傍晚6 時各施用第二級毒品甲基安非他命1 次之部分），
    施用第一級毒品海洛因及第二級毒品甲基安非他命多次之犯
    行，惟查：我國於94年2 月2 日修正公布之刑法，已自95年
    7 月1 日起生效施行，修正後刑法已廢除連續犯之規定，連
    續數行為而犯同一之罪名，均在新法施行前者，新法施行後
    ，應依刑法第2 條第1 項之規定，適用最有利於行為人之法
    律；部分之數行為，發生在新法施行前者，新法施行後，該
    部分適用最有利於行為人之法律，若其中部分之一行為或數
    行為，發生在新法施行後者，該部分不能論以連續犯（最高
    法院95年第8 次刑事庭會議決議意旨參照）；又按海洛因屬
    中樞神經抑制劑，甲基安非他命則屬興奮劑，使用者固均會
    對其產生生理及心理之依賴性，惟施用者是否因而對海洛因
    、甲基安非他命習慣成癮，仍應視施用者之施用劑量、施用
    頻率及個人耐藥性等因素而定。本件被告雖有上開於96年 6
    月5 日下午2 時查獲前不久，及於96年7 月10日下午5 時至
    6 時間某時各施用第一級毒品海洛因1 次；及於96年6 月 5
    日下午2 時查獲前不久，及於96年7 月10日傍晚6 時各施用
    第二級毒品甲基安非他命1 次之犯行，然其是否業已施用毒
    品海洛因及甲基安非他命成癮或有施用毒品之習慣，於本案
    卷內並無相關之積極資料足以佐證，是尚難認被告上開經本
    案判決有罪之於96年6 月5 日下午2 時查獲前不久，及於96
    年7 月10日下午5 時至6 時間某時各施用第一級毒品海洛因
    1 次；及於96年6 月5 日下午2 時查獲前不久，及於96年 7
    月10日傍晚6 時各施用第二級毒品甲基安非他命1 次之犯行
    ，與被告自白伊另有自96年5 月間某日起，至96年7 月10日
    下午6 時止（不包含上開於96年6 月5 日下午2 時查獲前不
    久，及96年7 月10日下午5 時至6 時間某時各施用第一級毒
    品海洛因1 次之部分；及於96年6 月5 日下午2 時查獲前不
    久，及96年7 月10日傍晚6 時各施用第二級毒品甲基安非他
    命1 次之部分），施用第一級毒品海洛因及施用第二級毒品
    甲基安非他命之犯行間，有何包括一罪之實質上一罪關係；
    且本案被告就前揭其有自96年5 月間某日起，至96年7 月10
    日下午6 時止（不包含上開於96年6 月5 日下午2 時查獲前
    不久，及96年7 月10 日 下午5 時至6 時間某時各施用第一
    級毒品海洛因1 次之部分；及於96年6 月5 日下午2 時查獲
    前不久，及96年7 月10 日 傍晚6 時各施用第二級毒品甲基
    安非他命1 次之部分），施用第一級毒品海洛因及施用第二
    級毒品甲基安非他命多次之供述，除被告之唯一自白外，並
    查無任何其他之積極證據足以佐證證明被告此部分唯一之自
    白係與事實相符，從而依前開刑事訴訟法所定之證據法則，
    是尚難逕單以被告之唯一自白，即認定被告確有自96年5 月
    間某日起，至96年7 月10日下午6 時止（不包含上開於96年
    6 月5 日下午2 時查獲前不久，及96年7 月10日下午5 時至
    6 時間某時各施用第一級毒品海洛因1 次之部分；及於96年
    6 月5 日下午2 時查獲前不久，及96年7 月10日傍晚6 時各
    施用第二級毒品甲基安非他命1 次之部分），有習慣施用第
    一級毒品海洛因及施用第二級毒品甲基安非他命多次之犯行
    。此外，復查無其他積極之證據足認被告有何此部分之犯行
    ，惟公訴人認該部分與前開被告經判決有罪之施用第一級毒
    品海洛因2 次犯行，及施用第二級毒品甲基安非他命2 次犯
    行間，具有包括一罪之集合犯關係，均爰不另為無罪之諭知
    。
據上論斷，應依刑事訴訟法第299 條第1 項前段，毒品危害防制
條例第10條第1 項、第2 項、第18條第1 項前段，刑法第11條、
第47條第1 項、第62條前段、第51條第5 款、第38條第1 項第 2
款，判決如主文。
本案經檢察官張尹敏到庭執行職務。
中　　華　　民　　國　　96　　年　　10　　月　　2 　　日
                  刑事第五庭  審判長法  官  許旭聖
                                    法  官  楊舒嵐
                                    法  官  簡婉倫
以上正本證明與原本無異。
如不服本判決，應於判決送達後10日內，向本院提出上訴書狀，
上訴書狀應「敘述具體上訴理由」，並按他造當事人之人數附繕
本。「切勿逕送上級法院」。
中　　華　　民　　國　　96　　年　　10　　月　　2 　　日
                                    書記官
附錄本案論罪科刑法條
毒品危害防制條例第10條
施用第一級毒品者，處 6 月以上 5 年以下有期徒刑。
施用第二級毒品者，處 3 年以下有期徒刑。
